臺灣高等法院民事判決
110年度上易字第35號
上  訴  人  陳文凱  
訴訟代理人  高靖棠律師
複  代理人  吳湘傑律師
被  上訴人&ZZZZ; 0000000000


訴訟代理人  康皓智律師                      
上列當事人間請求損害賠償事件，上訴人對於中華民國109年11
月20日臺灣桃園地方法院109年度訴字第1781號第一審判決提起
上訴，本院於110年6月22日言詞辯論終結，判決如下：
    主      文
原判決關於命上訴人給付逾新臺幣壹拾萬元，及自民國一０九年
三月七日起至清償日止，按年息百分之五計算之利息，及該部分
假執行之宣告，暨訴訟費用（除確定部分外）之裁判均廢棄。
上開廢棄部分，被上訴人在第一審之訴及假執行之聲請均駁回。
其餘上訴駁回。
第一審（除確定部分外）、第二審訴訟費用由被上訴人負擔六分
之五，餘由上訴人負擔。
    事實及理由
一、被上訴人主張：兩造前為男女朋友，民國107年7月29日清晨
    某時許，被上訴人因心情不佳，邀約上訴人至其位在桃園市
    ○○區之租屋處聊天，嗣被上訴人體力不支而入睡，上訴人竟
    趁被上訴人熟睡而不知抗拒之際，先以手伸入被上訴人内衣
    裡撫摸其胸部，再隔著被上訴人外褲撫摸其陰部，趁機對被
    上訴人為猥褻行為（下稱系爭猥褻行為）。上訴人所為系爭
    猥褻行為，造成被上訴人受有精神上之痛苦，並因而罹患憂
    鬱性精神官能症，及癲癇頻繁發作，爰依民法第184條第1項
    前段、第193條第1項、第195條第1項規定，請求上訴人賠償
    被上訴人醫療費用新臺幣（下同）7,701元、精神慰撫金60
    萬元，合計607,701元，及自起訴狀繕本送達翌日起至清償
    日止，按年息5%計算之利息（未繫屬本院部分，不予贅述）
    。
二、上訴人則以：被上訴人無法證明其罹患憂鬱性精神官能症及
    癲癇頻繁發作，均為上訴人之系爭猥褻行為所導致，則被上
    訴人請求上訴人賠償相關醫療費用，自不應准許，且被上訴
    人請求之精神慰撫金數額亦屬過高；又被上訴人業已領取臺
    灣桃園地方檢察署（下稱桃園地檢署）依犯罪被害人保護法
    所核發之10萬元補償金，是經扣除該部分金額後，被上訴人
    應不得再向上訴人請求賠償等語，資為抗辯。
三、原審就被上訴人前揭請求，為其勝訴之判決。上訴人不服，
    提起上訴，聲明：㈠原判決不利於上訴人之部分廢棄。㈡上開
    廢棄部分，被上訴人第一審之訴駁回。被上訴人答辯聲明：
    上訴駁回（原判決駁回被上訴人逾上開請求部分，未據其聲
    明不服，已告確定）。
四、兩造不爭執事項（見本院卷第92頁）：
    兩造前為男女朋友關係，107年7月29日清晨某時許，被上訴
    人因心情不佳，邀約上訴人至其位在桃園市○○區之租屋處聊
    天，嗣被上訴人體力不支而入睡，上訴人遂趁被上訴人熟睡
    而不知抗拒之際，先以手伸入被上訴人内衣裡撫摸其胸部
　　，再隔著被上訴人外褲撫摸其陰部，藉此趁機對被上訴人為
    猥褻行為。
五、本院之判斷
　㈠按因故意或過失，不法侵害他人之權利者，負損害賠償責任
    ；不法侵害他人之身體、健康、名譽、自由、信用、隱私、
    貞操，或不法侵害其他人格法益而情節重大者，被害人雖非
    財產上之損害，亦得請求賠償相當之金額。民法第184條第1
    項前段、第195條第1項前段分別定有明文。
　㈡經查，被上訴人主張兩造前為男女朋友關係，其於107年7月2
    9日清晨某時許，因心情不佳，邀約上訴人至其租屋處聊天
    ，詎上訴人竟趁被上訴人睡著不知抗拒之際，對被上訴人為
    系爭猥褻行為等情，為上訴人所不爭執，且上訴人因前述猥
    褻行為，業經臺灣桃園地方法院以108年度審侵訴字第52號
    判決認定觸犯趁機猥褻罪，處有期徒刑6月，如易科罰金，
    以1,000元折算1日確定，亦經本院調取上開刑事案件卷宗核
    閱無誤，並有前揭刑事判決在卷可考（見原審卷第7、8頁）
    ，是被上訴人上開主張，自堪信為真實。
　㈢關於被上訴人請求上訴人賠償醫療費用7,701元部分：
　　被上訴人主張其因上訴人所為系爭猥褻行為，罹患憂鬱性精
    神官能症，且致癲癇頻繁發作，共計支出醫療費用7,701元
    等情，為上訴人所否認，經查：
　1.憂鬱性精神官能症部分：
　⑴被上訴人主張其因上訴人之系爭猥褻行為，罹患憂鬱性精神
    官能症，雖據其提出心悅身心科診所108年4月29日診斷證明
    書為證（見原法院109年度審侵附民字第3號卷〈下稱附民卷〉
    第57頁），然觀諸上開診斷證明書內容，並未記載上訴人罹
    患憂鬱性精神官能症之原因為何，而經調閱被上訴人於心悅
    身心科診所之病歷資料，乃記載：「主訴：…根據個案的描
    述，過去曾因為情緒問題求助身心科，最早約13年前因為家
    暴，出現睡眠障礙，及恐慌求助臺大醫院，開立藥物，症狀
    緩解，約於2年前，當時因為夫妻分居及經濟壓力大，出現
    睡眠障礙，恐慌，焦慮，煩躁，心情低落，提不起勁，負面
    思考，自殺意念，害怕人群等症狀，約持續1個月，曾至門
    諾醫院精神科，診斷不詳，開立鎮定劑，之後靠運動，前述
    症狀好轉，因前述症狀持續，到本診所做進一步評估與治療
    。」等語（見本院限閱卷㈠第5頁），足見被上訴人早於上訴
    人對其為系爭猥褻行為之前，已因家暴、婚姻、經濟等因素
    ，出現相關身心不適症狀，並曾就醫治療，且其於108年4月
    29日至心悅身心科診所就醫，乃因先前症狀復發，並非出現
    其他新症狀，則被上訴人罹患憂鬱性精神官能症之原因，是
    否為系爭猥褻行為所導致，已堪質疑；復參以被上訴人至心
    悅身心科診所就醫之時間，距離其遭上訴人為系爭猥褻行為
    ，已有約9個月之久，更無從僅憑前揭診斷證明及病歷資料
    ，即遽認被上訴人係因遭上訴人為系爭猥褻行為，而致罹患
    憂鬱性精神官能症。至前述心悅身心科診所之病歷資料中，
    雖載有被上訴人特別補充稱：「個案主要關切情緒問題及睡
    眠，害怕人群，目前強制猥褻法律問題已經結案」等語（見
    本院限閱卷㈠第5頁），惟單憑上開記載內容，實無從認定被
    上訴人罹患憂鬱性精神官能症，係因上訴人之系爭猥褻行為
    所導致，是被上訴人援引上開病歷資料內容，主張兩者間確
    有因果關係云云，亦難認可採。
　⑵另被上訴人雖曾於107年12月19日以LINE通訊軟體，向上訴人
    表示：「那天之後真的覺得很噁」、「你偷摸我，真的非常
    噁心」、「我因為這件事，已經五個月沒睡好」等語（見桃
    園地檢署108年度偵字第2158號偵查卷〈下稱2158號偵查卷〉
    第14頁），並於桃園地檢署偵訊時陳稱：「被告除了在一開
    始我質問他時有說抱歉外，之後也都沒有主動跟我表達歉意
    。這對我的工作及生活是很大的影響」（見2158號偵查卷第
    19頁），然此均為被上訴人之片面陳述，且依其所述內容，
    亦無法證明其罹患憂鬱性精神官能症，係因上訴人之系爭猥
    褻行為所導致，自無從據此逕為有利於被上訴人之認定。
　⑶綜上所述，被上訴人所提證據，均無法證明其罹患憂鬱性精
    神官能症，與上訴人所為系爭猥褻行為間，確有因果關係存
    在，則其請求上訴人賠償其至精神科就診所支出之相關費用
    ，即難准許。　
　2.癲癇發作部分：　　
　  被上訴人主張上訴人之系爭猥褻行為，導致其癲癇頻繁發作
    ，亦據其提出臺北榮民總醫院診斷證明書及醫療費用單據等
    為證（見附民卷第9-13、55頁），惟觀諸臺北榮民總醫院診
    斷證明書之內容，並無被上訴人癲癇發作原因之相關記載；
    且經核閱臺北榮民總醫院提供之被上訴人相關病歷資料，其
    中看診日期107年12月7日之門診紀錄記載：「主觀描述 27y
    /f,onset 3y/o…recurred seizures 2018/11…（年齡27歲，
    3歲時發作…107年11月復發…）」（見本院限閱卷㈠第11頁）
    ，另108年10月28日出院病歷摘要則記載：「病史 …She had
     seizure when she was a child,after she
　　had head injury at age 3.……Last year,this epilepsy
　　seemed to relapse in July,after sexual harrasement 
　　of an acquiantance.…（她在3歲頭部受傷後發作…去年7月
    ，癲癇在他遭受熟人性騷擾後再度復發…）」（見本院限閱
    卷㈠第43頁），足見被上訴人前後關於癲癇復發時間之陳述
    ，並不一致，則其是否確於107年7月29日遭上訴人猥褻後，
    即出現癲癇復發之情事，尚屬有疑；且被上訴人因癲癇發作
    而至臺北榮民總醫院就醫之時間，最早係在107年12月7日，
    距離上訴人為系爭猥褻行為之時間已有4個月以上，更無從
    逕予推斷被上訴人癲癇復發之原因，即係系爭猥褻行為所造
    成。況參以臺北榮民總醫院病程護理紀錄所載：「…因近日
    病人及照護者經常吵架，發現多為情緒激動時癲癇發作，…
    誘發因素：情緒激動…本科醫生查看腦波無放電，表為心因
    性癲癇…」等語（見本院限閱卷㈠第67頁），亦顯示被上訴人
    癲癇發作之原因，乃情緒激動之心因性因素所致，自難認與
    其於107年7月間遭上訴人猥褻之情事，有直接之關連。此外
    ，被上訴人復未能提出其他證據，以證明其癲癇復發，確係
    因上訴人對其為系爭猥褻行為所導致，是其請求上訴人賠償
    其因治療癲癇問題所支出之相關費用，亦無從准許。
　3.綜上所述，被上訴人請求上訴人賠償醫療費用7,701元，尚
    屬乏據，非可准許。　　
  ㈣關於被上訴人請求上訴人賠償慰撫金部分：
　1.上訴人對被上訴人為系爭猥褻行為，顯屬故意不法侵害被上
    訴人之身體及自由，且情節重大，是被上訴人主張其因此受
    有精神上之痛苦，並依民法第195條第1項規定，請求上訴人
    賠償其所受非財產上損害，自屬有據。
　2.按慰撫金之賠償，其核給之標準固與財產上損害之計算不同
    ，然非不可斟酌雙方身分、資力與加害程度，及其他各種情
    形核定相當之數額（最高法院51年台上字第223號判決意旨
    參照）。是慰撫金之多寡，應斟酌雙方之身分、地位、資力
    、加害之程度、被害人所受之痛苦及其他各種情形，加以核
    定。
　3.本院審酌兩造曾為男女朋友關係，惟於事發前即已分手，又
    上訴人係經被上訴人邀約前往其住處，並趁被上訴人熟睡之
    際，對之施以系爭猥褻行為，造成被上訴人精神受創，惟事
    後就前揭行為均坦承不諱，及兩造之收入及財產狀況，業經
    原審調閱其等稅務電子閘門財產所得明細資料存卷可參（見
    原審限閱卷第4-7、10-13頁），並綜衡本件事發經過情形、
    猥褻之程度、時間、部位，暨兩造身分、地位、學歷、經濟
    狀況等情事，認被上訴人得請求之慰撫金，以20萬元為適當
    ，逾此範圍之請求，則屬無據。
　㈤再按國家於支付犯罪被害補償金後，於補償金額範圍內，對
    犯罪行為人或依法應負賠償責任之人有求償權，犯罪被害人
    保護法第12條第1項定有明文。此係因犯罪行為所造成之損
    害原應由犯罪行為人或其他依法應負賠償責任之人負責賠償
    ，國家支付補償係基於社會安全考量，使其能先行獲得救濟
    ，故國家於支付補償金後，對原應負責人之人自有求償權。
    依此規定，國家依犯罪被害人保護法給付補償金後，被害人
    就該補償金給付範圍內之債權已法定移轉於國家，被害人自
    不得重複向應負損害賠償之人求償。準此，上訴人辯稱被上
    訴人業已領取犯罪被害補償金10萬元乙節，既為被上訴人所
    不爭執（見本院卷第120頁），復有上訴人提出其繳付10萬
    元予桃園地檢署之郵政跨行匯款申請書在卷可憑（見本卷第
    177頁），則被上訴人就此部分之金額，自不得再向上訴人
    請求賠償。是以，被上訴人得請求上訴人賠償之金額應為10
    萬元（20萬－10萬＝10萬）。
六、綜上所述，被上訴人依民法第184條第1項前段、第195條第1
    項規定，請求上訴人賠償10萬元，及自起訴狀繕本送達翌日
    即109年3月7日（見附民卷第61頁，寄存送達時間為109年2
    月25日，經10日於同年3月6日發生送達效力)起至清償日止
    ，按年息5%計算之利息洵屬有據，應予准許；逾此部分之請
    求，為無理由，應予駁回。從而原審就超過上開應予准許部
    分，為上訴人敗訴之判決，自有未洽，上訴意旨指摘原判決
    此部分不當，求予廢棄改判，為有理由，爰由本院廢棄改判
    如主文第二項所示。至於上開應准許部分，原審為上訴人敗
    訴之判決，並無不合。上訴人仍執陳詞，指摘原判決此部分
    不當，求予廢棄改判，為無理由，應駁回其上訴。
七、本件事證已臻明確，兩造其餘之攻擊或防禦方法及所用之證
    據，經本院斟酌後，認為均不足以影響本判決之結果，爰不
    逐一論列，併此敘明。
八、據上論結，本件上訴為一部有理由、一部無理由，依民事訴
    訟法第450條、第449條第1項、第79條，判決如主文。
中　　華　　民　　國　　110 　年　　6 　　月　　29　　日
                  民事第二十庭  
                        審判長法  官  周祖民
                              法  官  林玉蕙
                              法  官  馬傲霜
正本係照原本作成。
不得上訴。
本件正本關於被隱蔽人之身分資料係依性侵害犯罪防治法第12條
第2項之規定隱蔽之。
中　　華　　民　　國　　110 　年　　6 　　月　　29　　日

    　　　　　　　　　　　　　書記官  崔青菁